臺灣桃園地方法院民事簡易判決
111年度桃原簡字第21號
原      告  李雲瑞  
            馬薪雅  
            馬倩雯  
兼
上二人共同
訴訟代理人  馬俐雯  
被      告  林鴻陞  

上列當事人間請求侵權行為損害賠償事件，原告提起刑事附帶民
事訴訟，經本院刑事庭移送前來（109年度原交重附民字第1號）
，本院於民國111年4月21日言詞辯論終結，判決如下：
    主    文
一、被告應給付原告甲○○新臺幣534,266元，及自民國一○九年一
    月十日起至清償日止，按週年利率百分之五計算之利息。
二、被告應給付原告己○○、戊○○、丁○○各新臺幣100,000元，及
    自民國一○九年一月十日起至清償日止，按週年利率百分之
    五計算之利息。
三、原告其餘之訴駁回。
四、訴訟費用由被告負擔百分之十，餘由原告負擔。
五、本判決第一項至第二項均得假執行。
    事實及理由
壹、程序部分：
　　按原告於判決確定前，得撤回訴之全部或一部，民事訴訟法
    第436 條第2 項適用第262條第1項前段定有明文。經查，原
    告起訴時請求：「被告丙○○、乙○○應連帶給付原告甲○○新臺
    幣（下同）4,246,914 元，原告己○○、戊○○及丁○○各1,500,
    000元，及均自起訴狀繕本送達翌日起至清償日止，按週年
    利率5 ％計算之利息」（見本院審原交重附字卷第5頁），嗣
    於民國111年4月21日具狀撤回被告乙○○部分，乙○○亦同意撤
    回（見本院桃簡字卷第57頁），核原告所為係撤回訴之一部
    ，依上開規定，應予准許。
貳、實體部分：　　　　
一、原告主張：
  ㈠被告於107年3月11日20時51分前某時許，駕駛車牌號碼000-0
    000號自用小客貨車（下稱肇事車輛），沿桃園市桃園區民
    生路由北向南之方向行駛，於同日20時51分許，行經同市區
    ○○路000號前時，適有被害人馬台民騎乘車牌號碼000-000 
    號普通重型機車（下稱系爭車輛）同向直行在前，被告本應
    注意設有禁止超車標線之處所、地點不得超車，且汽車超車
    時，超越時應行至安全距離後，再顯示右方向燈駛入原行路
    線，並隨時採取必要之安全措施，且當時並無不能注意之情
    形，竟疏未注意及此，任意跨越分向限制線超越系爭車輛，
    並於不當時點向右變換回原行駛車道，斯時另有真實姓名、
    年籍不詳之行人疏未注意靠邊行走，違規行走車道內，馬台
    民因被告貿然變換車道致其行駛空間不足，所騎重機車因而
    失控左傾，復有訴外人乙○○騎乘車牌號碼000-000 號普通重
    型機車同向行駛在後，因迴避不及，撞擊系爭車輛，馬台民
    因而人車倒地，受有蜘蛛膜下腔合併硬腦膜下出血、右側創
    傷性血胸、右側脛骨開放性骨折等傷害，經送敏盛綜合醫院
    再轉送長庚醫療財團法人林口長庚紀念醫院急救後，於107
    年3月12日4時30分許，因顱內出血及氣血胸併中樞神經休克
    不治死亡。
  ㈡被告之上開行為導致馬台民死亡，原告甲○○為馬台民之配偶
    ；原告己○○、戊○○、丁○○則分別為馬台民之女兒，被告自應
    對原告負侵權行為之損害賠償責任，茲就原告請求賠償之各
    項損害及金額分述如下：
  ⒈甲○○部分：
    甲○○因上開交通事故為馬台民支出醫療費用3,056元、救護
    車費用3,660元、車禍事故鑑定費用5,000元及喪葬費用212,
    060元。又甲○○係馬台民之配偶，為47年2月26日出生，於馬
    台民死亡時係60歲，依107 年度全國簡易生命表所示平均餘
    命尚有26.37年，自甲○○年滿65歲起算，甲○○依法得請求扶
    養之期間為21.37年，並由馬台民及己○○、戊○○、丁○○共同
    負擔扶養義務，而依內政部主計處公布之107年度臺灣地區
    家庭收支調查報告桃園市之平均每人每月消費支出為扶養標
    準，每月為23,049元，再依霍夫曼式計算法扣除中間利息後
    ，被告應給付甲○○法定扶養費1,023,138元。再甲○○頓失丈
    夫，悲痛不可言喻，並因而罹患憂鬱症，爰另請求精神慰撫
    金3,000,000元，故共計4,246,914元。
  ⒉己○○、戊○○、丁○○部分：
    己○○、戊○○、丁○○分別均係馬台民之女兒，承受喪父之痛，
    悲痛不可言喻，爰各請求精神慰撫金1,500,000 元。
  ㈢為此，爰依民法第184 條第1 項前段、第192 條及第194 條
    之規定，請求被告負財產上及非財產上損害賠償等語。並聲
    明：1.被告應給付甲○○4,246,914元及自起訴狀繕本送達翌
    日起至清償日止，按年息5 ％計算之利息。2.被告應各給付
    己○○、戊○○、丁○○1,500,000 元及自起訴狀繕本送達翌日起
    至清償日止，按年息5 ％計算之利息。
二、被告則以：被告雖然確實有在不得超車地點進行超車，但馬
    台民於上開交通事故中也有過失存在等語，資為抗辯。並聲
    明：原告之訴駁回。
三、本院得心證之理由：
  ㈠按因故意或過失，不法侵害他人之權利者，負損害賠償責任
    。汽車、機車或其他非依軌道行駛之動力車輛，在使用中加
    損害於他人者，駕駛人應賠償因此所生之損害，民法第184
    條第1 項前段、第191 條之2 前段分別定有明文。又汽車超
    車時，應依下列規定：二、在設有禁止超車標誌、標線之處
    所，不得超車；五、超越時應行至安全距離後，再顯示右方
    向燈駛入原行路線，道路交通安全規則第101條第1項第2款
    、第5款分別定有明文。經查，被告因上開交通事故之過失
    致死之犯行，經臺灣桃園地方檢察署檢察官提起公訴後，被
    告於該案審理中坦承犯行，後由本院刑事庭以109年度原交
    易字第3號判決判處被告有期徒刑6月確定在案乙情，業經本
    院依職權調取該案刑事電子卷宗核閱屬實，復為被告所不爭
    執，自堪信原告之主張為真正。
　㈡又汽車行駛時，駕駛人應注意車前狀況，並隨時採取必要之
    安全措施，道路交通安全規則第94條第3項亦定有明文。經
    查，馬台民騎乘系爭車輛行經前開事故地點時，見其前方有
    3名行人疏未注意靠邊行走而違規行走在車道內，將會影響
    其正常行駛及迴避撞擊之空間，卻仍繼續直行而未預先採取
    必要之安全措施，後被告貿然變換車道致其行駛空間不足，
    系爭車輛因而失控，致釀成本件交通事故等節，亦有財團法
    人成大研究發展基金會110年1月25日成大研基建字第110000
    0167號函暨鑑定報告書（見本院原交易字卷二第51至239頁
    ）在卷可憑，原告對此亦不爭執（見本院桃簡字卷第57頁背
    面），可認馬台民騎乘系爭車輛亦疏未注意逕自直行而發生
    本件交通事故，自與有過失。則原告自應承擔馬台民之過失
    責任。
　㈢本院考量馬台民與被告上開各自違反注意義務之情節、迴避
    事故發生之可能性後，認被告應負60％之過失責任，馬台民
    則應負40％之與有過失責任。
　㈣按不法侵害他人致死者，對於支出醫療及增加生活上需要之
    費用或殯葬費之人，亦應負損害賠償責任；被害人對於第三
    人負有法定扶養義務者，加害人對於該第三人亦應負損害賠
    償責任；不法侵害他人致死者，被害人之父、母、子、女及
    配偶，雖非財產上之損害，亦得請求賠償相當之金額，民法
    第192 條第1 項、第2 項、第194 條分別定有明文。經查，
    被告於前開時、地因過失之駕車行為，致馬台民死亡，則被
    告過失駕車之不法行為與馬台民死亡之結果間有相當因果關
    係甚明。又原告分別為馬台民之配偶、女兒等情，有戶籍謄
    本等（見本院桃簡字卷第15至19頁）在卷可稽，是原告主張
    因被告之過失侵權行為而受有損害之事實，堪信為真實。則
    原告自得本於上開法律之規定，請求被告應就馬台民死亡之
    結果，負侵權行為損害賠償責任。茲就原告得請求賠償之項
    目及金額，論述如下：
　⒈醫療費用及救護車費用部分：
　　甲○○主張因被告之過失致死行為，為馬台民支出醫療費用3,
    056元及救護車費用3,660元，共6,716元（計算式：3,056＋3
    ,660＝6,716）等語，業據其提出統一發票、敏盛綜合醫院醫
    療費用收據、長庚醫療財團法人林口長庚紀念醫院收據（見
    本院審原交重附字卷第17至27頁）為憑，核與其所述相符，
    是甲○○因馬台民死亡支出之醫療費用及救護車費用6,716元
    部分之事實，應堪以認定。
　⒉車禍事故鑑定費用：
　　按當事人為伸張權利所支出必要費用，如可認為係因他造侵
    權行為所受之損害，即加害行為與損害賠償間有相當因果關
    係者，均非不得向他造請求賠償（最高法院99年度台上字第
    224號判決意旨參照）。經查，上開交通事故因肇事責任原
    因有疑，而經甲○○聲請將系爭車輛送請桃園市政府車輛行車
    事故鑑定會鑑定，並支出鑑定費用5,000元等情，有郵政匯
    款申請書2紙、臺灣桃園地方檢察署107年7月31日桃檢坤律1
    07偵16823字第075008號函、桃園市政府交通局108年3月27
    日桃交運字第1080013988號函（見偵字第16823號卷第18、4
    8頁，本院審原交重附字卷第29至31頁）附卷可佐，而甲○○
    此部分支出係用以證明本案交通事故之肇事責任，應認為其
    伸張權利所支出之必要費用，且與本件事故有相當因果關係
    ，依上開說明，甲○○此部分之請求，亦屬有據。
　⒊喪葬費用部分：
　　甲○○主張因系爭交通事故為馬台民支出喪葬費用212,060元
    等語，並提出台灣仁本生命科技股份有限公司發票1 份（見
    本院審原交重附字卷第33頁）在卷為憑，則甲○○請求被告給
    付喪葬費212,060元，同屬有據。
　⒋扶養費用部分：
　⑴按父母對於未成年之子女，有保護及教養之義務；直系血親
    相互間，互負扶養之義務；負扶養義務者有數人時，直系血
    親卑親屬為第一順序扶養義務人；又夫妻互負扶養之義務，
    其負扶養義務之順序與直系血親卑親屬同，其受扶養權利之
    順序與直系血親尊親屬同；受扶養權利者，以不能維持生活
    而無謀生能力者為限。民法第1084條第2項、第1114條第1款
    、第1115條第1項第1款、第1116條之1、第1117條第1項分別
    定有明文。而夫妻互負扶養權利之順序，既與直系血親尊親
    屬同，自不以無謀生能力為必要，然仍應以不能維持生活為
    限（最高法院87年度台上字第1696號判決、79年台上字第26
    29號判決意旨可資參照）。再所稱「不能維持生活」者，係
    指不能以自己之財產維持生活而言（最高法院72年度台上字
    第4792號、74年度台上字第1749號、77年度台上字第1705號
    判決意旨可資參照）。
　⑵經查，甲○○係馬台民之配偶，為47年2月26日出生，於107年3
     月12日馬台民死亡時係60歲乙情，有上開戶籍謄本在卷可
    稽，而甲○○雖請求被告應給付自其65歲以後之扶養費用等語
    （見本院審原交重附字卷第11頁），然觀諸甲○○於107年度
    至109年度每年之所得至少為700,000元（包含股利、利息及
    租賃所得），且名下有2筆房屋及坐落之土地等情，有本院
    依職權調閱之稅務電子閘門財產所得調件明細表（見本院個
    資卷）可參，是依上情以觀，甲○○除自有房地外，尚有固定
    股利及租賃所得收入，而足以支應甲○○所主張107年度臺灣
    地區桃園市平均每人月消費支出23,049元即每年276,588元
    ，是甲○○於年滿65歲退休後，其客觀上可支配之原有資產、
    投資及租賃所得等當不致發生重大變化，可認甲○○非不能以
    自己財產維生，即無受扶養之必要。是甲○○請求被告給付扶
    養費用，應屬無據，不應准許。
　⒌精神慰撫金部分：
　　按慰撫金之多寡，應斟酌雙方之身分、地位、資力與加害之
    程度及其他各種情形核定相當之數額，亦即金額是否相當，
    應依實際加害情形與被害人所受之痛苦及雙方之身分、地位
    、經濟狀況等關係決定之。本院考量甲○○為馬台民之妻（於
    73年1月22日結婚，二人結褵已34年餘），而己○○、戊○○、
    丁○○分別為馬台民之女兒，馬台民於上開時地因本案交通事
    故而死亡，原告驟失配偶、至親，使圓滿之家庭因此破缺，
    天倫之樂難再，其錐心之痛實無可言喻，復審酌兩造於本院
    詢問時自陳之學歷及經歷（見本院桃簡字卷第58頁），兼衡
    兩造之財產狀況（見本院個資卷），再酌以兩造之身分、地
    位、經濟狀況與系爭事故發生過程、被告之過失情節及原告
    分別所受損害程度（見本院審原交重附字卷第35頁）等一切
    情狀，認甲○○得請求之精神慰撫金應以1,500,000元為適當
    ；己○○、戊○○、丁○○得請求之精神慰撫金各以1,000,000元
    為適當，逾此範圍之請求，則無理由。
　㈤按損害之發生或擴大，被害人與有過失者，法院得減輕賠償
    金額，民法第217 條第1 項定有明文。經查，甲○○因本件交
    通事故受有1,723,776元（計算式：6,716＋5,000＋212,060＋1
    ,500,000＝1,723,776）之損害；己○○、戊○○、丁○○則各受有
    1,000,000元等情，業經本院認定如上，而被告就系爭事故
    應負60％過失責任，原告應承擔40％與有過失責任已見前述。
    準此，依過失比例計算，被告應賠償甲○○之損害金額為1,03
    4,266元（計算式：1,723,776×60％＝1,034,266，小數點以下
    四捨五入）；賠償己○○、戊○○、丁○○之損害金額各為600,00
    0元（計算式：1,000,000×60％＝600,000）。
　㈥再保險人依本法規定所為之保險給付，視為被保險人損害賠
    償金額之一部分；被保險人受賠償請求時，得扣除之，強制
    汽車責任保險法第32條定有明文。準此，保險人所給付之保
    險金，可視為被保險人所負損害賠償金額之一部分，受害人
    倘已自保險金獲得滿足，自不得又對被保險人或加害人再為
    請求。經查，受害人因汽車交通事故致死亡者，強制汽車責
    任保險之死亡給付固定為每一人2,000,000元，則為本院職
    務上已知之「強制汽車責任保險給付標準」第6條所明定，
    而本件本件交通事故發生後，原告已分別受領強制汽車責任
    險保險金500,000元，合計200萬元乙情，亦為其等於言詞辯
    論時所自陳（見本院桃簡字卷第58頁背面），是此部分金額
    應自原告所得請求賠償之金額內扣除，經扣除後，甲○○尚得
    請求534,266元（計算式：1,034,266－500,000元＝534,266元
    ）；己○○、戊○○、丁○○各尚得請求100,000元（計算式：600
    ,000－500,000＝100,000元）。
四、末按給付無確定期限者，債務人於債權人得請求給付時，經
    其催告而未為給付，自受催告時起，負遲延責任。其經債權
    人起訴而送達訴狀，或依督促程序送達支付命令，或為其他
    相類之行為者，與催告有同一之效力；又遲延之債務，以支
    付金錢為標的者，債權人得請求依法定利率計算之遲延利息
    ，而應付利息之債務，其利率未經約定，亦無法律可據者，
    週年利率為5 ％，民法第229 條第2 項、第233 條第1 項前
    段及第203 條分別定有明文。查，本件甲○○、己○○、戊○○、
    丁○○分別請求被告給付534,266、100,000、100,000、100,0
    00元部分，係以支付金錢為標的，且無確定期限，又未約定
    利息，則被告應自受催告時起，負遲延責任，則原告就上述
    得請求之金額，併請求自起訴狀繕本送達被告之翌日即109
    年1月10日（見本院審原交重附字卷第37頁）起至清償日止
    ，按年息5 ％計算之利息，同屬有據。
五、綜上所述，原告依民法第184 條第1 項前段、第192 條及第
    194 條之規定，請求被告給付甲○○534,266元；己○○、戊○○
    、丁○○各100,000元，及均自109年1月10日起至清償日止，
    按週年利率5％計算之利息，為有理由；逾此金額之請求，為
    無理由，應予駁回。
六、本件原告勝訴部分，係依簡易訴訟程序所為被告敗訴之判決
    ，依民事訴訟法第389條第1項第3款規定，應依職權宣告假
    執行。
七、本件事證已臻明確，原告其餘主張、陳述及所提證據，經核
    與判決結果不生影響，爰不逐一論述，併此敘明。
八、訴訟費用負擔之依據：民事訴訟法第79條、第85條第1項前
    段。
中　　華　　民　　國　　111 　年　　5 　　月　　6 　　日
                  桃園簡易庭  法  官  顏嘉漢
以上為正本係照原本作成。
如不服本判決，應於送達後20日內，向本院提出上訴狀並表明上
訴理由，如於本判決宣示後送達前提起上訴者，應於判決送達後
20日內補提上訴理由書（須附繕本）。
如委任律師提起上訴者，應一併繳納上訴審裁判費。   
中　　華　　民　　國　　111 　年　　5 　　月　　6 　　日
                              書記官  楊上毅